# 请教陈老师：同一控制下一子公司收购另一子公司持有的其他公司的股权，母公司的会计处

提问人：ansenlin123 时间：2011-08-17 11:18:52
如A公司和B公司是C集团的子公司，A公司原先持有E公司39%股权，B公司原先持有E公司10%股权，现在A公司收购B公司持有E公司10%股权，A公司对E公司仍是权益法核算，根据会计准则，A公司应调整原先持有39%股权的投资成本和资本公积，但对于C 集团来说，持有E公司49%股权没有发生变化，投资成本仍是历史成本，那么这之间的差额如何处理
该贴已经同步到 ansenlin123的微博

回答人：chenyiwei
回复 ansenlin123 的帖子
1 、增持联营企业股权（持股比例增加）但增持后仍为联营企业的，对原先持有的股权不应进行重估，也不应调整资本公积。请注意《讲解2010 》最初出来时是对原先持股有重估（差额计入资本公积）的要求的，但后来又做了修改，删除了这一段，所以《讲解 2010 》有新旧两个版本，你看到的应是前一版。我在本版面的置顶区中提醒过这个问题。
2 、A公司收购B公司持有E公司10%股权的交易，对C集团而言属于合并报表内部交易，不应影响C集团合并报表所显示的对外财务状况、经营成果和现金流量。也就是：即使在原先该交易发生前B公司对E公司无重大影响的，在C集团合并报表层面，也应把B持有E的10 ％股权调整为权益法核算。如果以前在C集团合并报表层面对该 10 ％股权没有做权益法调整的，应视其影响是否重大，考虑是否需要追溯重述前期合并报表。

回答人：chenyiwei
回复 ansenlin123 的帖子
考虑当初根据《讲解 2010 》第一版所作的重估调整对A公司的报表影响是否重大，如果不重大的，可以不作追溯重述，而是在当期予以冲回更正。如果影响比较重大的，还是建议追溯重述，但应按编报规则第 19 号等相关规定履行信息披露义务。

回答人：chenyiwei
回复 ansenlin123 的帖子
即使按照当初要求而现已被修改的方法（要求增持联营企业股权但增持后仍为联营企业时对原持有的投资进行重估，重估差额计入资本公积），在更高层母公司的合并报表层面也应作为内部交易，重估形成的资本公积应当完全抵销，不能分配给少数股权。所以请考虑编制合并报表时采用的抵销方法有无问题。当然，如果虽有错误，但影响不重大的，可以在当期调整而不一定要追溯到以前年度更正。